【裁判字號】    98,台抗,721
【裁判日期】    981112
【裁判案由】    違反毒品危害防制條例聲請定執行刑及易科罰金折算標準
【裁判全文】
最高法院刑事裁定              九十八年度台抗字第七二一號
抗  告  人  台灣高等法院台中分院檢察署檢察官
受  刑  人  甲○○
上列抗告人因受刑人違反毒品危害防制條例案件，不服台灣高等
法院台中分院中華民國九十八年九月九日駁回定執行刑及易科罰
金折算標準之聲請之裁定（九十八年度聲字第一八七一號，聲請
案號：台灣高等法院台中分院檢察署九十八年度執聲字第一五四
五號），提起抗告，本院裁定如下：
    主  文
原裁定撤銷，應由台灣高等法院台中分院更為裁定。
    理  由
聲請意旨略稱：受刑人甲○○因犯毒品危害防制條例第八條第三
項之轉讓第三級毒品三罪，經判處有期徒刑四月、四月、四月確
定，爰聲請定其應執行刑及易科罰金折算標準，俾利執行等語。
原裁定則以：民國九十四年二月二日修正施行之刑法第四十一條
第二項關於數罪併罰，數宣告刑均得易科罰金，而定執行刑逾六
個月者，排除適用同條第一項得易科罰金之規定部分，固經司法
院釋字第六六二號解釋自公布日起失其效力，惟該解釋是以數罪
併罰之數宣告刑均得易科罰金，而定執行刑逾六個月者，始有適
用，如數罪之一罪與不得易科罰金之他罪併合處罰結果而不得易
科罰金時，原可易科之罪刑即無庸為易科折算標準之記載，亦經
司法院釋字第一四四號解釋在案，足見釋字第六六二號解釋並未
排除第一四四號解釋之適用。本件受刑人因違反毒品危害防制條
例案件，經以九十八年度上訴字第一一０三號就販賣第二級毒品
部分判處有期徒刑七年，販賣第三級毒品三罪部分各判處有期徒
刑五年二月、五年一月、五年一月，轉讓第三級毒品三罪各判處
有期徒刑四月、四月、四月，並定其執行刑有期徒刑八年。其販
賣第二級毒品、販賣第三級毒品各罪所處之刑均不得易科罰金，
依上揭說明，即無庸就轉讓第三級毒品罪裁定其易科之折算標準
，爰駁回其聲請云云。惟查刑法第五十條規定：裁判確定前犯數
罪者，併合處罰之。同法第五十一條第五款規定：宣告多數有期
徒刑者，於各刑中之最長期以上，各刑合併之刑期以下，定其刑
期。由此可知，一人犯數罪，該數罪應併合處罰時，必各罪均已
裁判確定，始合於定執行刑之規定。換言之，若部分犯罪尚未確
定，未確定部分即不能與已確定部分定執行刑。本件受刑人所犯
販賣第二級毒品一罪、販賣第三級毒品三罪部分，經原審法院於
九十八年七月十五日判處罪刑後，似皆提起第三審上訴，尚未確
定，有原審法院九十八年八月十日98中分鎮刑成98上訴1103字第
04905 號函在卷可稽。如果無訛，依上揭說明，尚未確定之販賣
第二級毒品、販賣第三級毒品罪即不能與已確定之轉讓第三級毒
品罪定其執行刑，此與司法院釋字第三六六號、第六六二號解釋
所指定執行刑逾六個月者，竟不得適用得易科罰金規定，係屬違
憲，第一四四號解釋意旨認得易科罰金之罪，若與不得易科罰金
之他罪併合處罰結果，而不得易科罰金時，原可易科部分所處之
刑，自亦無庸為易科折算標準之記載者，均無扞格。檢察官係就
受刑人所犯已確定之轉讓第三級毒品三罪部分，聲請定其執行刑
及易科罰金之折算標準，原裁定駁回聲請，即非允適。抗告意旨
執以指摘原裁定不當，為有理由，爰將之撤銷，發回原審法院更
為適法之裁定。
據上論結，應依刑事訴訟法第四百十三條前段，裁定如主文。
中    華    民    國  九十八  年   十一   月   十二   日
                      最高法院刑事第十三庭
                          審判長法官  賴  忠  星
                                法官  呂  丹  玉
                                法官  吳      燦
                                法官  施  俊  堯
                                法官  蔡  名  曜
      本件正本證明與原本無異
                                      書  記  官
中    華    民    國  九十八  年   十一   月   十七   日
                                                      V


司法院資訊處製作；財團法人民間司法改革基金會備份。
